【裁判字號】    97,訴,529
【裁判日期】    970930
【裁判案由】    違反臺灣地區與大陸地區人民關係條例等
【裁判全文】
臺灣士林地方法院刑事判決               97年度訴字第529號
    公  訴  人  臺灣士林地方法院檢察署檢察官
    被      告  甲○○
上列被告因違反臺灣地區與大陸地區人民關係條例等案件，經檢
察官提起公訴（97年度偵字第4049號），因被告於準備程序中就
犯罪事實為有罪陳述，經合議庭裁定依簡式審判程序審理，本院
判決如下：
    主  文
甲○○共同違反不得使大陸地區人民非法進入臺灣地區之規定，
處有期徒刑壹年貳月，緩刑貳年。
    事  實
一、甲○○經余偉芬（另經檢察官為職權不起訴處分）得知大陸
    地區女子余芝女（另經檢察官為職權不起訴處分）僅欲以假
    結婚為手段申請進入臺灣地區工作賺錢，竟同意以人頭費用
    中國人民幣2 萬9 千元之代價擔任余芝女名義上之配偶，使
    余芝女得以入境臺灣，而分別與余偉芬基於使大陸地區人民
    非法進入臺灣地區之犯意聯絡，及與余芝女、余偉芬基於行
    使使公務員登載不實公文書之犯意聯絡，由余偉芬於民國96
    年3 月間陪同甲○○前往大陸地區，甲○○在浙江省舟山市
    與余芝女通謀辦理假結婚，嗣甲○○先行返臺後即持在大陸
    地區取得之結婚公證書，於96年11月間，先向臺北縣淡水鎮
    戶政事務所辦理結婚登記，使不知情之戶政事政所承辦公務
    員將該不實事項登載於職務上所掌之戶籍資料公文書，並核
    發戶籍謄本予甲○○，足以生損害於戶政機關對於戶籍管理
    之正確性，復以余芝女來臺團聚為由，持上開內容不實之戶
    籍謄本等文件，向內政部警政署入出境管理局（現改制為內
    政部入出國及移民署）行使申請余芝女來臺，足以生損害於
    內政部警政署入出境管理局管理大陸地區居民入境臺灣之正
    確性，嗣經內政部警政署入出境管理局審核許可余芝女於同
    月28日以配偶團聚名義非法入境臺灣地區。
二、案經臺北縣政府警察局淡水分局報告臺灣士林地方法院檢察
    署檢察官偵查起訴。
    理  由
一、上揭事實，業據被告甲○○於審理中坦承不諱（見本院97年
    9 月4 日審理筆錄），並經證人即共犯余偉芬、余芝女分別
    於警詢及偵查中供證在案，復有被告之身分證影本及全戶戶
    籍資料、余芝女之中華民國入出境許可證及大陸地區人民明
    細資料等件附卷可稽，足認被告於審理中出於任意性之自白
    ，與事實相符而堪採信。本件事證明確，應依法論科。
二、按臺灣地區與大陸地區人民關係條例第79條第1 項處罰違反
    同條例第15條第1 款所定使大陸地區人民非法進入臺灣地區
    罪，凡非經合法手續進入者皆包含之，使大陸地區人民以假
    結婚真入境之脫法方式，進入臺灣地區，即該當於本罪，非
    以偷渡者為限（最高法院92年度臺上字第40號裁判意旨參照
    ），又按結婚，應為結婚之登記，結婚登記，應以當事人之
    一方為申請人，戶籍法第17條第1 項、第35條分別定有明文
    ，而申請人於申請結婚戶籍登記時，應提出證明文件，經戶
    政事務所查驗後，將受理登記資料登錄於電腦系統，戶籍法
    施行細則第13條、第17條亦有明文，關於結婚戶籍登記，戶
    政機關僅有形式審查權而無實質審查權，故倘申請人明知無
    結婚之實，卻使戶政機關公務員為結婚之登記，應該當於使
    公務員登載不實公文書犯行。核被告利用假結婚之脫法方式
    ，使大陸地區人民進入臺灣地區之所為，係違反臺灣地區與
    大陸地區人民關係條例第15條第1 款不得使大陸地區人民非
    法進入臺灣地區之規定，應依同條例第79條第1 項規定論處
    ；被告以不實之結婚事項向戶政機關申請結婚登記，並持戶
    政機關所核發之內容不實之戶籍謄本向內政部警政署入出境
    管理局境管局行使之所為，係犯刑法第216 條、第214 條之
    行使使公務員登載不實公文書罪，其使公務員登載不實公文
    書之低度行為，應為行使使公務員登載不實公文書之高度行
    為所吸收，不另論罪。被告與余偉芬間就使大陸地區人民非
    法進入臺灣地區犯行，被告與余芝女、余偉芬間就行使使公
    務員登載不實公文書犯行，各有犯意聯絡及行為分擔，各為
    共同正犯。被告係基於一行使使公務員登載不實公文書而使
    大陸地區人民非法進入臺灣地區之犯意，實施前揭犯罪行為
    ，所為觸犯使大陸地區人民非法進入臺灣地區罪、行使使公
    務員登載不實公文書罪，乃一行為觸犯二罪名，為想像競合
    犯，應依刑法第55條規定從一重之使大陸地區人民非法進入
    臺灣地區罪論處，檢察官認應予分論併罰，尚有誤會。爰審
    酌被告所為，妨害文書之信用性及大陸地區居民入境臺灣事
    務之管理，並無足取，惟念其於犯罪後坦承不諱，暨被告犯
    罪之動機、目的、手段、生活狀況、品行、智識程度、犯罪
    所生之危害等一切情狀，量處如主文所示之刑。末查被告前
    未曾受有期徒刑以上刑之宣告，有臺灣高等法院被告前案紀
    錄表在卷可參，因一時失慮而罹罪章，犯後坦認犯行，自承
    悔意，經此偵審程序之教訓，當知所警惕而無再犯之虞，本
    院認對其所宣告之刑以暫不執行為適當，爰併宣告緩刑2 年
    ，以啟自新。
據上論斷，應依刑事訴訟法第273 條之1 第1 項、第299 條第1
項前段，臺灣地區與大陸地區人民關係條例第15條第1 款、第79
條第1 項，刑法第11條前段、第28條、第216 條、第214 條、第
55條、第74條第1 項第1 款，刑法施行法第1 條之1 ，判決如主
文。
本案經檢察官翁偉倫到庭執行職務
中    華    民    國    97    年    9    月    30     日
                      刑事第五庭  法  官  孫  曉  青
上正本證明與原本無異。
如不服本判決應於送達後10日內向本院提出上訴狀。
                                  書記官  彭  莉  婷
中    華    民    國    97    年    9    月    30     日
附錄本案論罪科刑法條全文
臺灣地區與大陸地區人民關係條例第15條
下列行為不得為之：
一、使大陸地區人民非法進入臺灣地區。
二、明知臺灣地區人民未經許可，而招攬使之進入大陸地區。
三、使大陸地區人民在臺灣地區從事未經許可或與許可目的不符
    之活動。
四、僱用或留用大陸地區人民在臺灣地區從事未經許可或與許可
    範圍不符之工作。
五、居間介紹他人為前款之行為。
臺灣地區與大陸地區人民關係條例第79條
違反第15條第1 款規定者，處1 年以上7 年以下有期徒刑，得併
科新臺幣100 萬元以下罰金。
意圖營利而犯前項之罪者，處3 年以上10年以下有期徒刑，得併
科新臺幣500 萬元以下罰金。
前2 項之首謀者，處5 年以上有期徒刑，得併科新臺幣1 千萬元
以下罰金。
前3 項之未遂犯罰之。
中華民國船舶、航空器或其他運輸工具所有人、營運人或船長、
機長、其他運輸工具駕駛人違反第15條第1 款規定者，主管機關
得處該中華民國船舶、航空器或其他運輸工具一定期間之停航，
或廢止其有關證照，並得停止或廢止該船長、機長或駕駛人之職
業證照或資格。
中華民國船舶、航空器或其他運輸工具所有人，有第1 項至第4
項之行為或因其故意、重大過失致使第三人以其船舶、航空器或
其他運輸工具從事第1 項至第4 項之行為，且該行為係以運送大
陸地區人民非法進入臺灣地區為主要目的者，主管機關得沒入該
船舶、航空器或其他運輸工具。所有人明知該船舶、航空器或其
他運輸工具得沒入，為規避沒入之裁處而取得所有權者，亦同。
前項情形，如該船舶、航空器或其他運輸工具無相關主管機關得
予沒入時，得由查獲機關沒入之。
中華民國刑法第216 條
行使第210 條至第215 條之文書者，依偽造、變造文書或登載不
實事項或使登載不實事項之規定處斷。
中華民國刑法第214 條
明知為不實之事項，而使公務員登載於職務上所掌之公文書，足
以生損害於公眾或他人者，處3 年以下有期徒刑、拘役或500 元
以下罰金。


司法院資訊處製作；財團法人民間司法改革基金會備份。
